【裁判字號】    98,親,142
【裁判日期】    990712
【裁判案由】    確認親子關係存在等
【裁判全文】
臺灣臺北地方法院民事判決               98年度親字第142號
原        告  丙○○
兼法定代理人  甲○○
共        同
訴  訟代理人  秀蕊律師
被        告  乙○○    原住台北縣三重市○○街○○號
上列當事人間確認親子關係存在等事件，本院於民國99年6月28
日言詞辯論終結，判決如下：
    主  文
確認被告乙○○（男、民國○○年○○月○日生、身分證統一編號：Ｚ
000000000號）與原告丙○○（女、民國○○年○月○日生、身分證
統一編號：Ｚ000000000）間之親子關係存在。
對於未成年子女丙○○權利義務之行使或負擔，由原告甲○○任
之。
被告應自民國98年10月起至原告丙○○成年之日止，按月於每月
5日給付原告甲○○關於原告丙○○之扶養費新台幣壹萬壹仟壹
佰零肆元。
被告應給付原告甲○○新台幣捌拾肆萬伍仟參佰玖拾玖元及自民
國99年6月5日起至清償日止，按週年利率5%計算之利息。
原告其餘之訴駁回。
訴訟費用由被告負擔二分之一，餘由原告甲○○負擔。
本判決第三項得假執行，第4項於原告甲○○以新台幣參拾萬元
供擔保後，得假執行。
原告甲○○其餘假執行之聲請駁回。
    事實及理由
一、被告經合法通知，未於言詞辯論期日到場，核無民事訴訟法
    第386條各款所列情形，爰依原告之聲請，由其一造辯論而
    為判決。
二、原告起訴主張：原告甲○○於民國80年間與訴外人丁○○結
    婚，於81年間因與丁○○及其家人不合而分居，自84、85年
    起與被告同居，在85年、89年間先後生下原告丙○○及訴外
    人戊○○2名女兒，原告甲○○與丁○○於92年間經法院判
    決離婚，原告丙○○雖受推定為丁○○之婚生女，但已經法
    院判決確認非丁○○之婚生子女確定。被告自原告丙○○出
    生後，即以生父身分扶養原告丙○○，依法視為被告認領原
    告丙○○，視為被告之婚生子女，且被告亦曾於台灣台北地
    方法院檢察署94年度調偵字第252號案件偵查中，承認原告
    丙○○為其與原告甲○○所生之女，被告對原告丙○○有扶
    養之義務。因被告未辦理認領原告丙○○之戶籍登記，致原
    告丙○○私法上之身分關係不明，有以判決除去之必要。又
    被告自93年11月離家後迄今，從未負擔原告丙○○之扶養費
    用，且避不見面，為未成年子女丙○○之最佳利益，求命酌
    定未成年子女丙○○權利義務之行使或負擔，由原告甲○○
    任之。並依非訟事件法第 127條規定，求命酌定未成年子女
    丙○○之扶養費用，全部由被告負擔，且因被告避不見面，
    按月給付扶養費根本不可行，爰求命被告一次給付自98年10
    月起至原告丙○○成年之日止之扶養費新台幣（下同）1,69
    9,837元；而原告丙○○自 93年11月起即由原告甲○○單獨
    扶養，原告甲○○至 98年9月30日止代被告墊付未成年子女
    丙○○之扶養費計新台幣（下同） 1,431,231元，爰依不當
    得利之法律關係，求命被告給付，及均自起訴狀繕本送達即
    99年6月5日起至清償日止，按週年利率5%計算之利息等語。
    並先位聲明：（一）確認被告乙○○與原告丙○○間親子關
    係存在。（二）對於未成年之女丙○○權利義務之行使或負
    擔，由原告甲○○任之。（三）被告應給付原告甲○○1,43
     1,231元；給付原告甲○○關於未成年子女丙○○之扶養費
     1,699,837元。（四）原告甲○○願供擔保，請准宣告假執
    行。
三、被告未於言詞辯論期日到場，亦未提出準備書狀作何聲明及
    陳述。
四、原告主張之事實，業據其提出本院92年度婚字第758號、96
    年度親字第124號民事判決書、照片、台北地方法檢察署檢
    察官94年度調偵字第252號不起訴處分書、台灣板橋地方法
    院95年度家訴字第112號民事判決、戶籍謄本為證，堪信為
    真。
五、關於確認原告丙○○與被告間之親子關係部分：
（一）按法院認應證之事實重要，且舉證人之聲請正當者，應以
      裁定命他造進行勘驗；又當事人無正當理由不從命令者，
      法院得審酌情形認他造主張或應證之事實為真實，為民事
      訴訟法第367條準用第343條、第345條第1項所明定。查原
      告丙○○與被告間有無親子關係，血緣鑑定為應證事實之
      重要證據，本院於98年12月24日裁定命被告於5日內提出
      血液，或依指定日期前往法部調查局接受親子血緣鑑定，
      被告於99年1月15日收受送達，有卷附送達證書足參，其
      無正當理由而不到場接受鑑定，致無法依據遺傳法則比對
      原告丙○○及被告有無親子血緣關係。
（二）非婚生子女經生父認領者，視為婚生子女，其經生父撫育
      者，視為認領，為民法第 1065條第1項所明定。查原告甲○○自84、85年間起至93年間與被告同居，同居期間生下
      原告丙○○及訴外人戊○○，原告丙○○與其胞妹戊○○
      自幼與被告共同生活，被告並以生父身分扶養原告丙○○
      等情，已據被告於臺灣臺北地方法院檢察署94年度調偵字
      第252號遺棄案件中自認，有卷附不起訴處分書足參，並
      據本院依職權調閱前開卷證查明；而原告丙○○並非原告
      甲○○與丁○○之婚生女，亦經本院96年度親字124 號判
      決確認在案，亦有原告提出之判決書、確定證明書可憑。
      是原告丙○○主張其為原告甲○○與被告所生之女，與被
      告係父女，即屬有據。而原告丙○○自幼即由被告撫育，
      依法視為被告認領，今被告避不見面，亦未辦理認領登記
      ，原告丙○○與被告間之身分關係即不明確，而有不安之
      狀態存在，且此種不安之狀態得以確認判決除去。從而，
      原告丙○○訴請確認與被告間之親子關係存在，即屬有據
      ，應予准許。
六、關於未成年子女權利義務之行使或負擔，及扶養費部分：
（一）按非婚生子女經認領者，關於未成年子女權利義務之行使
      或負擔，準用第1055條、第1055條之1及第1055條之2之規
      定，為民法第1069條之1所明定。同法第1055條第1項規定
      ：夫妻離婚者，對於未成年子女權利義務之行使或負擔，
      依協議由一方或雙方共同任之。未為協議或協議不成者，
      法院得依夫妻之一方、主管機關、社會福利機構或其他利
      害關係人之請求或依職權酌定之。本院審酌被告自93年離
      家後避不見面，不探視原告丙○○，更不盡扶養義務，及
      原告丙○○陳明願與原告甲○○共同生活之意願等情；參
      酌本院調查官所為之訪視報告，提出建議略以：案主從小
      由原告撫養長大，原告對案主很關心、照顧，且能尋找資
      源協助案主，與案主之親子關係良好，案主之就學、生活
      均正常穩定；案主也表示希望由原告監護，被告已失聯約
      5 年，未盡撫養、照顧案主之責任，建議由原告監護較為
      妥適等語，有訪視報告足參，認未成年子女丙○○權利義
      務之行使或負擔，由原告甲○○任之，符合未成年子女之
      最佳利益。
（二）父母對於未成年子女之扶養義務，不因結婚經撤銷或離婚
      而受影響。其扶養程度應按受扶養權利者之需要與負扶養
      義務者之經濟能力及身分定之，民法第1116條之2、第111
      9條定有明文。法院依民法第1055條之規定，為酌定、改
      定或變更時，得命給付扶養費。扶養費之給付，法院得依
      聲請或依職權，命為一次給付或分期給付。分期給付遲誤
      一期履行者，其後之期間視為亦已到期。為非訟事件法第
      127條所明定。本院審酌原告甲○○長期無收入，亦無財
      產；被告97年度之薪資所得為475,075元，98年度為419,1
      20元，有稅務電子閘門財產所得調件明表足參，及未成年
      子女丙○○由原告甲○○單獨照顧等情，認未成年子女丙○○之扶養費用，應由原告甲○○負擔三分之一，被告負
      擔三分之二。而扶養費之多寡，依行政院主計處公布之家
      庭收支調查報告平均每人月消費支出計算，應屬相當。查
      原告甲○○及未成年子女丙○○現居住於台北市，依上開
      收支調查報告所示平均每人月消費支出，97年度為24,357
      元，而原告甲○○係台北市政府社會局核定之低收入戶，
      每月之社會補助約 30,000元（原告甲○○與未成年子女4
      人，每人受補助之款項應為 6,000元），另家扶中心認領
      人每月給付原告丙○○ 1,700元等情，亦據原告甲○○陳
      述在卷（見本院卷第 161頁），則原告丙○○每月所需之
      扶養費，扣除社會補助後 7,700元後應為16,657元，由被
      告負擔三分之二為11,104元。從而，原告甲○○請求被告
      自98年10月起按月給付關於未成年子女丙○○之扶養費11
      ,104元，為有理由，逾此部分之請求，則無理由。又被告
      係受薪階級，收入亦不穩定，縱因行方不明，多年來未負
      擔原告丙○○之扶養義務，然命其一次給付至成年止之扶
      養費，顯無可能，而扶養費係按月發生，爰酌定命被告按
      月給付。
七、關於原告甲○○請求不當得利部分：
（一）按父母對於未成年子女，有保護及教養之權利義務。對於
      未成年子女之權利義務，除法律另有規定外，由父母共同
      行使或負擔之。民法第1084條第2項、第1089條第1項分別
      定有明文。所謂保護及教養之權利義務，係包括扶養在內
      。就父母對未成年子女行使或負擔保護及教養之權利義務
      本質言，由於此扶養義務係屬生活保持義務。其扶養之程
      度，應按受扶養權利者之需要與負扶養義務者之經濟能力
      及身分定之。
（二）查原告甲○○自93年起即無任何所得，而被告93年至95年
      間之所得亦均不逾 5萬元，有稅務電子閘門財產所得調件
      明細表足參，是93年至95年間原告甲○○與被告之經濟狀
      況均屬不佳，被告之經濟狀況並未優於原告甲○○，故該
      期間有關未成年子女丙○○之扶養費用，應由原告甲○○
      與被告各分擔二分之一；96年起至98年9月8止，被告之收
      入穩定，年所得在30萬至47萬元間，被告在該期間之經濟
      條件顯然優於原告甲○○，而未成年子女丙○○由原告甲○○單獨照顧，則自96年起至98年9月8日止，未成年子女
      丙○○之扶養費由被告負擔三分之二，原告甲○○負擔三
      分之一，應屬合理。被告自93年11月起即未負擔未成年子
      女丙○○之扶養費，未成年子女丙○○由原告甲○○單獨
      扶養，被告應分擔之扶養費，可視為已經原告甲○○墊付
      。從而，原告甲○○依不當得利之法律關係，請求被告給
      付93年11月至98年9月代墊之扶養費845,399元（計算式詳
      如附表），及自99年6月5日起至清償日止，按週年利率5%
      計算之利息，為有理由，應予准許；逾此部分之請求，則
      無理由，應予駁回。原告甲○○陳明願供擔保聲請宣告假
      執行，核無不合，爰酌定相當之擔保金額准許之，至於原
      告甲○○敗訴部分，既經駁回，其假執行之聲請，失所附
      麗，應併予駁回。
八、結論：
    原告之訴為一部有理由，一部無理由，依民事訴訟法第 385
    條第1項前段、第79條、第389條第1項第2款、第390條第2項
    ，判決如主文。
中    華    民    國    99    年    7    月    12     日
                      家事法庭法      官  吳素勤
以上正本係照原本作成。
如不服本判決，應於判決送達後20日之不變期間內，向本院提出
上訴狀。
中    華    民    國    99    年    7    月    12     日
                              書  記  官  郭麗琴
附表：
1、93年11、12月｛（23961×2）×1／2＝23961｝
2、94年1-12月  ｛（24802×12）×1／2＝144812｝
3、95年1-12月  ｛（23586×12）×1／2＝141516｝
4、96年1-12月  ｛（24263×12）×2／3＝194104｝
5、97年1-12月  ｛（24357×12）×2／3＝194856｝
6、98年1-9 月  ｛（24357×9）×2／3＝146142｝
1＋2＋3＋4＋5＋6＝845391元


司法院資訊處製作；財團法人民間司法改革基金會備份。
